【裁判字號】    96,上訴,3528
【裁判日期】    970731
【裁判案由】    貪污治罪條例等
【裁判全文】
臺灣高等法院刑事判決                96年度上訴字第3528號
上  訴  人
即  被  告  丙○○
選任辯護人  張振興律師
            黃麗蓉律師
上  訴  人
即  被  告  乙○○
輔  佐  人  戊○○
選任辯護人  許進德律師
            許峻鳴律師
            邱群傑律師
上列上訴人等因違反貪污治罪條例等案件，不服臺灣板橋地方法
院96年度訴字第549號，中華民國96年7月20日第一審判決（起訴
案號：臺灣板橋地方法院檢察署96年度偵字第965號，併辦案號
：臺灣板橋地方法院檢察署96年度偵字第7186號），提起上訴，
本院判決如下：
    主  文
原判決關於丙○○、及乙○○部分，均撤銷。
丙○○、乙○○共同有調查職務之公務員，對於違背職務之行為
，收受賄賂，各處有期徒刑拾年肆月，均褫奪公權肆年。共同所
得財物新臺幣拾貳萬元應予連帶追繳沒收，如全部或一部無法追
繳時，以其等財產抵償之。
    事  實
一、丙○○、乙○○均係臺北市政府警察局大安分局和平東路派
    出所（以下簡稱和平東路派出所）警員，均為依據法令從事
    公務之人員，亦皆為依法負有協助偵查犯罪及調查職務之警
    察。95年1月4日下午5時許，陳玉城在蕭金城之陪同下，在
    臺北縣中和市○○路與安邦街口的全家便利商店前，以新臺
    幣（下同）1000元之價格，向甲○○（業經原審以對於公務
    員，關於違背職務之行為，交付賄賂罪，判處罪刑確定）購
    買第一級毒品海洛因1包（毛重0.29公克，淨重0.13公克）
    ，甫交易完成，當場遭丙○○、乙○○及同派出所警員庚○○、己○○等4人查獲（甲○○涉嫌販賣海洛因部分由檢察
    官另案處理），丙○○、乙○○等旋以現行犯身分逮捕甲○○、陳玉城，並由丙○○、乙○○帶同甲○○前往甲○○位
    於臺北縣中和市○○路155號2樓住處搜索，隨後丙○○、乙○○負責解送甲○○，陳玉城則另由庚○○、己○○開車帶
    回和平東路派出所（該輛車上另有陪同陳玉城前往購買毒品
    地點之蕭金城）。甲○○之男友林書正於丙○○、乙○○帶
    同甲○○進入上址住處搜索時，在屋內發覺甲○○業遭逮捕
    ，隨即跳窗逃逸，並與友人莊淑雅商討對策，決定請熟識警
    察之丁○○（業經原審以對於公務員，關於違背職務之行為
    ，交付賄賂罪，判處罪刑確定）先行打探狀況。丁○○致電
    其相識之警員丙○○後，發現甲○○即為丙○○、乙○○所
    逮捕，且正在解送回和平東路派出所途中，丁○○遂與丙○○約定先轉往臺北市○○街附近某公園見面。雙方抵達約定
    地點後，丁○○先向甲○○詢問是否願意以新臺幣12萬元之
    代價解決此事，經甲○○同意後，其二人即基於對公務人員
    行賄之犯意聯絡，由丁○○向丙○○、乙○○提議以12萬元
    代價釋放甲○○，丙○○、乙○○竟予允諾，基於收受賄賂
    及縱放人犯之犯意聯絡，而共同違背職務，釋放其等依法逮
    捕之甲○○，交由丁○○帶回。甲○○遭釋放後，旋偕同丁○○返回上址住處，向其父吳榮宗拿取現金12萬元交付丁○○，再由丁○○聯繫丙○○見面，丙○○、乙○○即於當日
    晚間11時許，前往臺北縣中和市四面佛附近之丁○○攤位上
    ，共同收受上開賄賂12萬元。嗣因甲○○於當晚11時8分許
    ，以0000000000號行動電話與莊淑雅談論遭逮捕及獲釋情形
    ，恰巧臺灣士林地方法院檢察署檢察官對上開電話實施通訊
    監察，發覺有異，始循線查悉上情。
二、案經臺灣士林地方法院檢察署檢察官自動檢舉偵辦後，呈請
    臺灣高等法院檢察署檢察長令轉臺灣板橋地方法院檢察署檢
    察官偵查起訴。
    理  由
甲、證據能力：
一、按傳聞法則之重要理論依據，在於傳聞證據未經當事人之反
    對詰問予以核實，乃予排斥，惟若當事人已放棄對原供述人
    之反對詰問權，於法院審判時表明同意該等傳聞證據可作為
    證據，基於證據資料愈豐富，愈有助於真實發現之理念，並
    貫徹刑事訴訟法修法加重當事人進行主義之精神，確認當事
    人對於證據能力有處分權之制度，傳聞證據經當事人同意作
    為證據，法院認為適當者，亦得為證據。次按被告以外之人
    （包括證人、鑑定人、告訴人、被害人及共同被告等）於審
    判外之陳述雖不符刑事訴訟法第159條之1至之4等四條之規
    定，而經當事人於審判程序同意作為證據，法院審酌該言詞
    陳述或書面陳述作成時之情況，認為適當者，亦得為證據；
    當事人、代理人或辯護人於法院調查證據時，知有刑事訴訟
    法第159條第1項不得為證據之情形，而未於言詞辯論終結前
    聲明異議者，視為有前項之同意，刑事訴訟法第159條之5第
    1項及第2項分別定有明文。本案被告丙○○、乙○○及其等
    辯護人對於本案之卷證資料、證人證言等證據之證據能力，
    除對於證人丁○○在原審96 年6月13日第二階段對被告等不
    利之證詞部分，主張是受檢察官休庭時脅迫，無證據能力外
    ，均表示引用第一審所主張之證據能力（見本院卷(一)第98頁
    、本院卷(二)第39頁背面），而被告丙○○、乙○○及其等辯
    護人於原審主張證人甲○○、丁○○於警詢、檢訊，證人陳
    玉城、吳榮宗、林書正、莊淑雅、蕭金城於檢訊中之證詞無
    證據能力（見原審卷(一)第65 頁、第68頁至第69頁）。查上
    開證人甲○○、丁○○、陳玉城、吳榮宗、林書正、莊淑雅
    、蕭金城等人均於原審具結後，經檢察官、被告、辯護人交
    互詰問，且本院並無以上開證人於警詢或檢訊中之證詞，作
    為認定本件被告丙○○、乙○○犯罪事實之證據，因此，上
    開證人甲○○、丁○○於警詢（證人甲○○、丁○○檢訊部
    分之證詞，有證據能力，詳如後述），證人陳玉城、吳榮宗
    、林書正、莊淑雅、蕭金城於檢訊中之證詞，雖無證據能力
    ，亦不影響本件被告丙○○、乙○○犯罪事實之認定。又查
    ，原審96年6月13日審理程序，第一次交互詰問時，丁○○
    雖曾證稱：伊騙甲○○要拿12萬元給伊疏通警員，實際上是
    伊把這筆錢拿走，沒有交給丙○○、乙○○，因為當時伊外
    婆過世，需要錢云云（見原審卷第23頁至第29頁），惟其退
    庭後，法警趨前向原審審判長表示剛剛丁○○退庭時，表示
    丙○○、乙○○的家屬在場，他無法據實陳述等語（有原審
    96 年6月13日審判筆錄可稽，見原審卷(二)第42頁），原審再
    點呼丁○○入庭，經原審審判長諭知被告丙○○、乙○○之
    家人暫退庭，原審審判長訊問證人丁○○：「丙○○、乙○○的家人在場，你是否感覺有壓力，無法據實陳述？」證人
    丁○○答：「是的」等語。檢察官再次聲請詰問證人丁○○
    ，審判長問丁○○：「是否願意以證人身分接受詰問？」丁○○表示：「願意」，被告丙○○、乙○○之律師則均答：
    「沒有意見」等語。因此，審判長再次告知具結義務及偽證
    之法律效果後，證人丁○○於原審第二次接受檢察官、辯護
    人交互詰問，此有原審96年6月13日審判筆錄可稽（見原審
    卷(二)第42頁至第48頁）。是故，證人丁○○於原審第二次接
    受交互詰問部分，並無證據可認係受到檢察官之脅迫，且其
    程序經被告丙○○、乙○○之辯護人當庭表示沒有意見，詰
    問程序自屬合法，證人丁○○於原審具結後，第二次經檢察
    官、辯護人詰問所為之證詞，自有證據能力。被告丙○○之
    辯護人主張此部分之證詞，係因檢察官脅迫所致，無證據能
    力云云，顯無理由。另關於證人己○○、庚○○於偵查中之
    證詞及卷附之0000000000號行動電話通訊監察譯文、法務部
    調查局95年3月31日調科壹字第060011517號鑑定通知書部分
    ：訊據被告丙○○、乙○○及其等辯護人於原審96年3月22
    日準備程序中，均已陳稱：就此部分證據之證據能力沒有意
    見，同意引為審判期日調查之證據等語明確，迄原審言詞辯
    論終結前，被告等及辯護人復未就上開證據之證據能力聲明
    異議，顯然已經同意將之作為證據。嗣於本院審理時，被告
    丙○○、乙○○及其等辯護人對於此部分證據之證據能力亦
    未聲明異議，益徵其等已同意將之作為證據。本院審酌前揭
    通訊監察譯文乃依合法程序取得，有臺灣士林地方法院檢察
    署94年12 月28日94年士檢紀聲監續字第213號通訊監察書一
    份附卷可憑（見95年度他字第2413號偵查卷第124頁、第125
    頁），其餘證據亦無違法取得或證明力明顯過低之情形，是
    亦均得作為認定被告犯罪之證據，均先予敘明。
二、又按詰問權係指訴訟上當事人有在審判庭輪流盤問證人，以
    求發現真實，辨明供述證據真偽之權利。於現行刑事訴訟制
    度之設計，以刑事訴訟法第166條以下規定之交互詰問為實
    踐，屬於人證調查證據程序之一環；與證據能力係指符合法
    律所規定之證據適格，而得成為證明犯罪事實存在與否之證
    據適格，性質不同。偵查中檢察官為蒐集被告犯罪證據，訊
    問證人在於確認被告嫌疑有無及內容，與審判期日透過當事
    人攻防，調查證人認定事實之性質及目的有別。偵查中訊問
    證人，法無明文必須傳喚被告使之得以在場；刑事訴訟法第
    248條第1項前段雖規定「如被告在場者，被告得親自詰問」
    ，事實上亦難期被告有於偵查中行使詰問權之機會。此項未
    經被告詰問之被告以外之人於偵查中向檢察官所為之陳述，
    依刑事訴訟法第159條之1第2項規定，原則上屬於法律規定
    為有證據能力之傳聞證據，於例外顯有不可信之情況，始否
    定其證據能力。是得為證據之被告以外之人於偵查中向檢察
    官所為之陳述，因其陳述未經被告詰問，應認屬於未經合法
    調查之證據，非屬無證據能力，而禁止證據使用。此項詰問
    權之欠缺，非不得於審判中由被告行使以補正，而完足為經
    合法調查之證據。本件檢察官並無非法取供之情形，證人丁○○、甲○○於95年9月19日檢察官訊問時，均經檢察官同
    意適用證人保護法第14條之規定，並告知其等得拒絕作證之
    事由，再命其等朗讀結文後具結，始為陳述之事實，有該日
    訊問筆錄及證人結文2份在卷可稽（見95年度他字第2413號
    偵查卷第58頁、第91頁至第103頁）。雖未經被告於偵查程
    序為詰問，但嗣後均已於原審具結後，經檢察官、辯護人交
    互詰問。從而，證人丁○○、甲○○既已於原審具結後，經
    檢察官、辯護人交互詰問，而完足為合法調查之證據，且其
    等證詞並無何顯不可信之情況，證人丁○○、甲○○於偵查
    中所為之陳述，自有證據能力（參照最高法院96年度台上字
    第4365號判決要旨）。
三、另依大法官會議釋字第582號解釋意旨，共同被告於被告案
    件中係屬證人，法院應踐行人證之法定調查程序，始具有證
    據能力；而共同被告於被告案件中之警詢、偵查中陳述，因
    被告無從為詰問，致有礙被告之對質詰問權，應無證據能力
    。再法院就被告之案件對其他共同被告或與被告有共犯關係
    之人調查，均應依人證之調查程序傳喚該共同被告或共犯到
    場，命其立於證人之地位而為陳述，並通知被告，使被告有
    與之對質及詰問其現在與先前陳述之瑕疵的機會，以確保其
    對質詰問權，並藉以發現實體真實（參照最高法院94年度台
    上字第1776號判決意旨）。依上開大法官會議解釋及最高法
    院判決意旨，法院如於共同被告以證人身分到庭陳述，訊問
    被告對共同被告之審判外陳述有何意見，並准許被告對於共
    同被告當庭及先前陳述進行詰問，即已賦予被告對於共同被
    告對質詰問機會，此時共同被告於審判外陳述之瑕疵，應已
    治癒，而具有證據能力。查被告丙○○於偵查中具結後之陳
    述，業於本院以證人身分具結後，經檢察官、被告乙○○辯
    護人交互詰問（見本院卷(二)第5頁至第8頁），被告丙○○於
    偵查中所為之陳述，既賦予被告乙○○對質詰問之機會，此
    時被告丙○○於偵查中對於被告乙○○所為之陳述，應已治
    癒；且被告乙○○及其辯護人對於被告丙○○偵查中證詞之
    證據能力，表示無意見（見本院卷(一)第109頁），於本院言
    詞辯論終結前亦未聲明異議，故被告丙○○於偵查中對於被
    告乙○○所為之陳述，自具有證據能力。
乙、實體部分：
一、訊據上訴人即被告丙○○、乙○○等都承認：其二人均為和
    平東路派出所警員，95年1月4日下午5 時許，其二人與同事
    庚○○、己○○前往臺北縣中和市○○路與安邦街口查緝毒
    品案件，確實於陳玉城身上查獲海洛因一包，當時甲○○亦
    在現場，其二人遂先帶同甲○○前往臺北縣中和市○○路
    155 號2 樓住處，嗣在載送甲○○返回和平東路派出所途中
    ，被告丙○○接獲丁○○電話，其二人便先將甲○○載往臺
    北市○○街附近某公園與丁○○見面，並在該處將甲○○交
    予丁○○帶走，未將甲○○帶回派出所等情不諱，被告丙○○復自承：丁○○帶走甲○○後，當晚伊曾前往臺北縣中和
    市四面佛附近之丁○○攤位，與丁○○見面等情在卷，惟被
    告丙○○、乙○○均否認縱放人犯及違背職務收受賄賂之犯
    行，皆辯稱：當時在甲○○身上及其住處均未查獲任何違禁
    物，故甲○○並非現行犯，即非依法逮捕之人，縱未將甲○○帶回警局而係交由丁○○帶走，亦非縱放人犯，且其等均
    未收受丁○○所稱之12萬元賄賂，該款項應係丁○○詐騙甲○○後予以侵吞云云。經查：
  (一)95年1月4日下午5 時許，被告丙○○、乙○○與同事庚○○
    、己○○共4 人，前往臺北縣中和市○○路與安邦街口查緝
    毒品案件，當場在陳玉城身上查獲海洛因1 包，斯時甲○○
    亦在現場，被告丙○○、乙○○遂帶同甲○○前往臺北縣中
    和市○○路155號2樓住處，嗣在載送甲○○返回和平東路派
    出所途中，被告丙○○接獲丁○○電話，被告丙○○、乙○○便先將甲○○載往臺北市○○街附近某公園，與丁○○見
    面，並在該處將甲○○交由丁○○帶走，未將甲○○帶回派
    出所之事實，為被告丙○○、乙○○自承不諱，並據甲○○
    、丁○○2 人以證人身分具結後證述綦詳（見原審卷(二)96年
    6月13日審判筆錄），另經證人陳玉城、蕭金城（當日陪同
    陳玉城一同前往向甲○○購買毒品海洛因）於原審審理時證
    述明確（見原審卷(一)96年5月8日審判筆錄）。當時在陳玉城
    身上查扣之海洛因1包，經送法務部調查局檢驗，採化學呈
    色法、氣相層析質譜儀分析法等檢驗方法，檢驗結果為：送
    驗白粉含第一級第6項毒品海洛因成分，淨重0.13公克（空
    包裝重0.16公克），此有法務部調查局95年3月31日調科壹
    字第060011517號鑑定通知書1份可稽（見被告陳玉城之95年
    度毒偵字第446號偵查卷第45頁，影印本附本院卷第65頁）
    。從上，95年1月4日下午5時許，被告丙○○、乙○○與同
    事庚○○、己○○共4人，前往臺北縣中和市○○路與安邦
    街口查緝毒品案件，當場在陳玉城身上查獲海洛因1包等事
    實，堪予認定。
  (二)被告丙○○、乙○○及同事庚○○、己○○在臺北縣中和市
    ○○路與安邦街口查獲陳玉城、甲○○之過程，業據證人陳
    玉城於原審96年4月20日審理時具結後，經檢察官、辯護人
    交互詰問，證稱：「（九十五年一月四日下午，你有無跟甲○○碰面？）有。當天我就被警察抓。」、「（當天為何事
    與甲○○碰面？）我打電話給甲○○，說要跟他拿藥，電話
    裡我是說要拿一千元的，我們約在安邦街與圓通路口的全家
    便利商店見面，打完電話後，我就和蕭金城一起騎摩托車過
    去，甲○○就拿一千元的海洛因一包給我，我拿到海洛因後
    ，把錢交到甲○○手上，就被警察查獲了。」、「（你的毒
    品是在身上哪裡被搜到？）我的褲子口袋，是誰搜到的，我
    不記得了。」、「（甲○○將海洛因一包給你，到警察逮捕
    你約隔多久？）二、三分鐘，我一接過手就被抓了。警察有
    當場看到甲○○走掉，我被逮捕時，甲○○距離我約三、四
    公尺。」（見原審卷(一)96年5月8日審判筆錄第16頁、第21頁
    、第24頁），核與證人蕭金城於同日具結後，經檢察官、辯
    護人交互詰問，證述：「（是否認識甲○○、陳玉城、『嫂
    子』？）『嫂子』就是甲○○，我是因為施用毒品而認識她
    。」、「（九十五年一月四日下午四點多時，你有無與陳玉
    城在一起？）有，他約我去找『嫂子』拿海洛因。是陳玉城
    要拿的。」、「（當天如何與甲○○見面？）地址我不清楚
    ，是在一家全家便利商店前面，陳玉城拿到海洛因一包之後
    ，警察就上來抓我們。」、「（當天甲○○將毒品交給陳玉
    城約多久後警察出來抓人？）沒有幾秒鐘，一交手就出來了
    。警察就對我們搜身，在陳玉城身上搜到海洛因的。」之情
    節相符（見原審卷(一)96年5月8日審判筆錄第25頁、第26頁）
    ，另有如下所摘錄，業據證人陳玉城於原審具結後，經檢察
    官、辯護人交互詰問，證稱：此即為伊向甲○○購買1千元
    海洛因之通訊監察通話紀錄1則在卷可佐（譯文見95年度他
    字第2413號偵查卷第64頁，原審卷(一)96年5月8日審判筆錄第
    18 頁）。
    ┌─┬────────┬────────┬───────────────────┐
    │編│通話時間        │發話人（Ａ）    │通話內容                              │
    │號│                │受話人（Ｂ）    │                                      │
    ├─┼────────┼────────┼───────────────────┤
    │01│九十五年一月四日│（Ａ）公共電話  │甲○○：喂。                          │
    │  │十六時三十七分許│      陳玉城    │陳玉城：喂。                          │
    │  │                │（Ｂ）0000000000│甲○○：喂。                          │
    │  │                │      甲○○    │陳玉城：嫂子，我阿城，一張。          │
    │  │                │                │甲○○：啊？                          │
    │  │                │                │陳玉城：在全家。                      │
    │  │                │                │甲○○：什麼？                        │
    │  │                │                │陳玉城：全家。                        │
    │  │                │                │甲○○：你說什麼啦？                  │
    │  │                │                │陳玉城：全家啦。                      │
    │  │                │                │甲○○：全家喔，好好好，到全家打給你。│
    └─┴────────┴────────┴───────────────────┘
    從上證人陳玉城、蕭金城之證詞，及陳玉城和甲○○之電話
    通話內容可認：95年1月4日下午5時許，在臺北縣中和市○○路與安邦街口的全家便利商店前，甲○○以1000元之價錢
    ，販賣第一級毒品海洛因1包（毛重0.29公克，淨重0.13公
    克）予陳玉城（由蕭金城陪同）時，為警當場查獲之事實。
  (三)證人甲○○於原審審理時具結後，經檢察官、辯護人交互詰
    問，亦證稱：「我一下樓走到騎樓時，陳玉城就過來叫我，
    且把錢塞給我，我就把錢拿在手上，我要繼續前往便利商店
    買東西，還沒有到便利商店前，警員就過來抓我，警察抓住
    我時，我手上還拿著陳玉城給我的錢，之後警員帶我上我家
    時，我手上還是拿著這個錢。我手上拿的是幾百元的紙鈔。
    」、「（警員在便利商店逮捕你時有無問妳什麼話？）警員
    問我們在幹嘛，警察先搜男生的身體，有搜到一包東西，還
    說可以調監視錄影帶。」、「…警察逮捕陳玉城時，有問陳
    玉城這包東西是不是跟我拿的。在身上搜到東西的那個人說
    不是，另一個說是。」「（是否有人叫妳『嫂子』？）跟林
    書正出去的話，他的朋友會叫我嫂子。」等語綦詳（見原審
    卷(二)96年6月13日審判筆錄第9頁、第10頁、第14頁）。再綜
    合上開(一)(二)之證據，足認證人陳玉城、蕭金城於原審所證稱
    ：當日係陳玉城向甲○○買海洛因，雙方甫交易完成即為警
    查獲乙節，洵為事實，甲○○核屬販賣海洛因之現行犯，已
    甚明確。
  (四)證人庚○○、己○○於偵查中亦分別具結後證稱：當天其等
    與被告丙○○、乙○○係前往該處執行緝毒勤務（見95年度
    他字第2413號偵查卷第175頁、第187頁）等語。被告丙○○
    於偵查中復供陳：「（你是否在95年1月間，曾查獲陳玉城
    持有毒品罪乙案？其線索來源是否為線民提供？）有的。這
    個案子是大安分局敦南所徐文德告訴我的，因為他們根據一
    個叫『小民』的線民提供消息，獲悉有一個毒販住在中和市
    ○○路、安邦街口附近，並利用安邦街口的全家便利商店進
    行交易，而他們已經聲請搜索票查獲那個點，不過我認為毒
    販仍有可能利用那個地點繼續交易，所以在95年1月4日，就
    帶著乙○○、己○○及庚○○等組員，到那邊去看一看，沒
    想到就發現陳玉城跟一個賣鹽酥雞的男子騎著機車鬼鬼祟祟
    ，我合理懷疑他們要進行毒品交易，就表明身分要他出示證
    件，…。」等情在卷（見95年度他字第2413號偵查卷第208
    頁）。益見被告丙○○、乙○○當日係為查緝毒品交易，而
    與己○○、庚○○等警員前往現場埋伏，並在陳玉城與甲○○完成交易後，隨即上前逮捕陳玉城、甲○○無訛。另被告
    丙○○及其辯護人於本院請求傳喚證人庚○○、己○○作證
    ，經本院傳喚證人庚○○、己○○到庭作證，證人己○○、
    庚○○具結後分別經辯護人、檢察官交互詰問，己○○證稱
    ：「（你記不記得當時陳玉城是在何地點出現被你們查獲？
    對地點，有無比較特殊的印象？）不太記得。以調查局所講
    的為準，現在因時間過太久，記不起來。」「（提示調查局
    筆錄，發現陳玉城的是誰？調查局筆錄上說『丙○○要你們
    上去盤查』，是否這個意思？還是你主動去發現的？）調查
    局筆錄上記載的是事實。」「（你們要去盤查時，有無看到
    陳玉城跟一個女的在交易毒品？）（搖頭）不記得。」「你
    在檢察官訊問中稱『印象中沒有看到其他嫌疑犯在販賣毒品
    給陳玉城』，你是否講過這個話？）是。」「（是你跟誰把
    陳玉城帶離開現場？）庚○○。」「（是誰要你們把陳玉城
    帶離開現場？）孫巡佐（即丙○○）」「（丙○○要你們把
    陳玉城帶離開現場時，丙○○當時有做什麼？）忘記了。」
    「（丙○○旁邊有沒有一個女的在？）我們當時就離開了，
    所以我們不清楚。」等語（見本院卷(二)第130頁正面、背面
    ），證述當天發現毒販，是被告丙○○要伊與庚○○上前盤
    查，嗣後被告丙○○要伊與庚○○先把一名男子（即陳玉城
    ）帶離開現場，不清楚被告丙○○旁邊是否有女子等情。庚○○則證稱：「（提示95他2413號卷148頁以下，調查筆錄
    中有提到『發現毒販是丙○○要你們盤查，男子身上有一包
    小東西』。調查局筆錄所紀錄的有沒有錯？）沒有錯。」「
    （你再回憶看看，當時查到男子身上有這包東西，這個男子
    有無說東西來源？）沒有。」「（是不是丙○○要你跟己○○先把這個男子帶回去派出所？）印象中應該是。」「（你
    們帶這個男子離開現場時，有無看到丙○○在盤查另外一個
    嫌疑犯？）印象中應該沒有。」「（你們緝獲的這個男子當
    時有毒品交易的情形嗎？）應該沒有。如果有，我們就會去
    查。」等語（見本院卷(二)第131頁正面、背面），證述當天
    發現毒販，是被告丙○○要伊與己○○上前盤查，該男子（
    指陳玉城）身上有一包東西，嗣後被告丙○○要伊與己○○
    先把該名男子（即陳玉城）帶離開現場，印象中被告丙○○
    應該沒有盤查另一個嫌疑犯等情。然證人己○○、庚○○為
    被告丙○○及其辯護人所請求傳喚之證人，本案事發時其等
    與被告丙○○、乙○○又為同事關係，其等證詞難免有所保
    留或隱瞞，自難全數採信；且事發當天係被告丙○○、乙○○與己○○、庚○○一起執行緝毒勤務，被告丙○○、乙○○既先請己○○、庚○○將陳玉城帶回警察局，被告二人並
    未一同返回警察局，可知被告丙○○、乙○○應係繼續留在
    現場執行勤務，而己○○、庚○○對於被告丙○○、乙○○
    後續留在現場之情形，亦非得以全面了解；又甲○○確係販
    賣毒品海洛因之現行犯，被告丙○○、乙○○當場將其逮捕
    ，欲解送回和平東路派出所乙節，事證明確，亦據本院審認
    如前。綜上，雖證人己○○、庚○○對被告丙○○、乙○○
    有無當場逮捕一名女子（即甲○○）一事，於本院證稱：「
    不清楚」、「印象當中沒有」云云，惟此部份證詞不能作為
    被告二人有利或不利之認定，從而並不影響本院對於甲○○
    確係販賣毒品海洛因之現行犯，被告丙○○、乙○○當場將
    其逮捕，欲解送回和平東路派出所等事實之認定。
  (五)被告丙○○、乙○○逮捕甲○○並前往其住處搜索時，在甲○○住處內之林書正因係通緝犯，擔心亦遭查獲，旋即跳窗
    逃逸，並與友人莊淑雅商討對策，決定先請丁○○向熟識之
    警員打探情況乙節，業經證人林書正於原審96年6月13日審
    理時，具結後，經檢察官、辯護人交互詰問，證稱：「（95
    年1月4日你人在哪裡？）我在甲○○家裡。甲○○說要下樓
    買飲料，後來我看到有人從樓下上來，我知道是來抓我的，
    我就從窗口跳走。跳走後，我就打電話給甲○○的爸爸，問
    他甲○○人在何處，他爸爸說甲○○被警員抓走，我當時就
    想到要找丁○○，所以我打電話給莊淑雅，請他幫我聯絡丁○○，過沒多久，丁○○就打電話給我，並表示甲○○剛好
    是被他認識的警員帶走，然後丁○○叫我不要擔心，等他電
    話，過了一、二個鐘頭，丁○○就和甲○○一起回家。丁○○並跟我說沒事了。」等語（見原審卷(二)96年6月13日審判
    筆錄第22頁），核與證人莊淑雅於原審96年5月8日審理時具
    結後，經檢察官、辯護人交互詰問，證稱：「（95年1月4日
    當天是否有接到林書正的電話？）有，他說他從甲○○家的
    二樓跳下來，他人現在在路上走，我就開車去載他，…，我
    和他開車在路上晃了一下，我想到丁○○有認識警察，我叫
    林書正去問丁○○，甲○○是被哪裡的警察抓走，林書正就
    打電話問丁○○，林書正和丁○○講完電話以後，我就開車
    載林書正到南勢角附近，他在那裡下車，我就回家。」、「
    （林書正及丁○○在車上的電話交談內容？）林書正問丁○○能不能幫忙查甲○○是被哪裡的警察抓走，請丁○○問到
    之後，再打電話給他。」之情節相符（見原審96年5月8日審
    判筆錄第5頁、第6頁），足認丁○○確係應林書正之請託，
    而出面聯繫，在知悉甲○○係被其熟識之員警帶走後，嗣後
    即將甲○○帶回等情。
  (六)關於甲○○嗣獲釋放之過程，業經證人丁○○於原審96年6
    月13日審理時，具結後，經檢察官、辯護人交互詰問，證稱
    ：「（95年1月4日傍晚是否有與丙○○見面？）有。在臺北
    市○○街附近。因為是林書正打電話給我，說甲○○被抓，
    問我認不認識抓甲○○的警員，我因此打電話給很多警察，
    最後打電話給丙○○才問到，我問丙○○有無抓到甲○○，
    他問我怎麼知道的，我說我是幫忙問問看。我就約丙○○在
    臺北市○○街見面。」、「（丙○○如何回答？）我請丙○○等我一下，他有答應，後來我們就有碰面。我抵達約定地
    點時，與丙○○、乙○○碰面，當時他們二人都站在馬路上
    ，我有向他們詢問甲○○的情形，其中有一人回答說販毒，
    說抓到毒品，我說甲○○是我的朋友，不要為難她，警察說
    甲○○很怕，他們沒有為難甲○○，然後我跟警員說希望他
    們能夠放甲○○，他們說好，我就帶走甲○○。我當時是對
    著二位警員講的。」、「（95年1月4日在臺北市○○街的情
    形？）我在調查局及檢察官訊問時所言都是實在的。本案我
    根本沒有什麼好處，只是打一通電話幫忙而已。」、「（你
    剛剛作證時，沒有據實陳述的部分？）12萬元是我主動提出
    的。因為第一次上車時，有問甲○○身上有無12萬元，她說
    有。我就說這樣我可以帶她走。甲○○答應，於是我下車和
    丙○○、乙○○溝通。我向丙○○、乙○○表示12萬元給他
    們喝茶水，我會帶甲○○回去拿錢，之後再打電話給他們。
    後來拿到錢，我就打電話給丙○○、乙○○其中一位警員，
    打給誰我現在忘了，我跟警員說我現在在中和四面佛附近，
    請他們過來，後來丙○○及乙○○二人都有到四面佛我的攤
    位那裡，我把錢交給乙○○，確實是交給乙○○，時間是當
    晚11點，丙○○、乙○○是開ＢＭＷ那部車過來，丙○○坐
    在駕駛座上，我進入後車座，乙○○也坐在那裡，我就在車
    內把錢交給乙○○。」、「（你和甲○○回家拿錢，甲○○
    如何拿給你？）她向她爸爸拿的。」、「她爸爸當時身上有
    14 、5萬元，我有看見她爸爸點了12萬元交給甲○○，甲○○再交給我。這12萬元是一疊，我就直接交給乙○○。」、
    「（95年1月4日當晚是你主動打電話通知丙○○、乙○○前
    來你攤位附近，還是他們自己前來？）是我打電話給丙○○
    ，因為我沒有乙○○的電話。我在電話中說錢在我這裡，請
    他們在四面佛對面等我，丙○○如何回答我不記得了。」等
    語綦詳（見原審卷(二)96年6月13日審判筆錄第16頁、第35頁
    、第37頁、第39頁），核與證人甲○○於同日具結後，經檢
    察官、辯護人交互詰問，證述：「其中一位警員跟我爸爸說
    ，要帶我回去派出所，我們就走了，…警車上只有在庭這二
    位警員（指被告丙○○、乙○○），在警車上警員叫我配合
    ，我說我不知道要配合什麼，後來警員丙○○接到電話，我
    沒有聽到通話內容，丙○○講完電話後問我是不是認識誰，
    是叫誰去講，當時丙○○沒有講人名，後來警車就開到臺北
    市的某個地方，就在哪裡等了1、20分鐘，我一個人在車上
    ，被告二人都下車，後來丁○○就來了。丁○○突然打開車
    門坐到我旁邊，他說他來救我，…隔一會兒，丁○○又上車
    ，對我表示等一下就是跟著他走，上他的車就對了，給警員
    他們一個紅包，我就下車，坐上丁○○的車，這段時間我都
    沒有和警察講話。坐上丁○○的車，我就打電話給莊淑雅，
    我請莊淑雅跟我爸爸拿錢，再拿過來給我，…後來我又跟莊
    淑雅說我自己回去拿就好了，丁○○就載我回家，我問丁○○紅包要包多少，丁○○說12萬元，丁○○有和我一起回家
    ，我在家裡交12萬元給丁○○，他就離開了。」、「（你是
    如何離開警車到丁○○車上？）我直接下車，警員沒有阻止
    。」之情節相符（見原審卷(二)96年6月13日審判筆錄第7頁）
    。證人吳榮宗（甲○○之父親）於原審具結後，經檢察官、
    辯護人交互詰問，亦證述：「之後甲○○有打電話給我，我
    問她有沒有事情，她說沒事了，但要莊淑雅來向我拿錢，後
    來是甲○○自己回來拿錢。」、「（甲○○回來拿錢後做了
    何事？）她拿錢出去，她是把放在我這裡的錢都拿走，但多
    少錢我沒有數。」、「（你有無問甲○○她為何回來拿錢？
    ）她說發生事情，她回來拿錢。」、「（發生何事？）甲○○被警察抓了。」及「你在偵查中有講在6、7點左右，甲○○打電話回來說要12萬元，要拿給丁○○，是否實在？）有
    ，是這樣沒錯。」等語綦詳（見原審卷(一)96年5月8日審判筆
    錄第11頁、第12頁），證人莊淑雅於原審具結後，經檢察官
    、辯護人交互詰問，另證稱：「（你在南勢角讓林書正下車
    後，還有無與本案有關的事情發生？）約晚上8、9點時，甲○○打電話給我，叫我去向他爸爸拿10萬元（嗣證人莊淑雅
    當庭更正係12萬元），我就打電話給甲○○的父親，說要去
    拿錢，結果我在前往甲○○父親家裡的途中，甲○○就打電
    話給我，說叫我不用去拿，他已經回來了，自己拿就可以。
    」等情（見原審卷(一)96年5月8日審判筆錄第6頁），足認證
    人丁○○、甲○○上揭證詞，係屬事實，而可以採信。從上
    證人丁○○、甲○○、吳榮宗、莊淑雅之證詞，甲○○於95
    年1月4日下午5時許，因販賣第一級毒品海洛因遭警查獲後
    ，甲○○之男友林書正打電話給丁○○，請丁○○幫忙打探
    狀況；丁○○致電其相識之警員丙○○後，發現甲○○即為
    被告丙○○、乙○○所逮捕，即約被告丙○○在臺北市○○
    街附近某公園見面；雙方抵達約定地點後，丁○○先向甲○○詢問是否願意以12萬元之代價解決此事，經甲○○同意後
    ，丁○○向被告丙○○、乙○○提議以12萬元代價釋放甲○○，被告丙○○、乙○○予以允諾，旋即將甲○○交由丁○○帶回；嗣後，甲○○先打電話請莊淑雅幫忙向其父親吳榮
    宗拿錢，後來決定自己向其父親吳榮宗拿錢，即偕同丁○○
    返回住處，向其父親吳榮宗拿取現金12萬元交付丁○○，丁○○旋即聯繫被告丙○○在臺北縣中和市四面佛附近見面；
    被告丙○○、乙○○於當日晚間11時許，由被告丙○○開車
    ，搭載被告乙○○前往臺北縣中和市四面佛附近之丁○○攤
    位前，丁○○進入車內，將上開12萬元交給被告乙○○等事
    實，均堪以認定。另被告丙○○、乙○○之辯護人於本院聲
    請傳喚證人丁○○到庭，再次接受詰問（見本院卷(一)第87頁
    正面、背面、第92頁正面、背面）乙節。經查證人丁○○已
    於原審到庭具結後，經檢察官、辯護人交互詰問，且其於原
    審所為之上揭證詞，核與證人甲○○、吳榮宗、莊淑雅於原
    審之證述相符，可認其於原審之上揭證詞，可以採信，已如
    前述。被告乙○○聲請再次傳喚證人丁○○到庭，再次接受
    詰問，核無必要，併予敘明。
  (七)甲○○獲釋後，復使用0000000000號行動電話，與莊淑雅有
    如下摘錄之對話（見臺灣士林地方法院檢察署95年度他字第
    676號偵查卷第2頁至第8頁）。
    ┌──┬────────┬─────────┬──────────────────┐
    │編號│通話時間        │發話人（Ａ）      │通話內容                            │
    │    │                │受話人（Ｂ）      │                                    │
    ├──┼────────┼─────────┼──────────────────┤
    │02  │九十五年一月四日│（Ａ）0000000000  │甲○○：喂？                        │
    │    │二十三時零八分  │      莊淑雅      │莊淑雅：喂，嗯？                    │
    │    │                │（Ｂ）0000000000  │甲○○：然後他就講說，他就講說什麼，│
    │    │                │      甲○○      │        嗯，他講什麼啊？那時候他就一│
    │    │                │                  │        直跟我講說他們沒有搜索票啊，│
    │    │                │                  │        他們跟警察…                │
    │    │                │                  │莊淑雅：你是去拿東西給人家？        │
    │    │                │                  │甲○○：給那個賣鹽酥雞那二個，就是我│
    │    │                │                  │        們那天在樂華遇到那二個，很番│
    │    │                │                  │        有沒有，魯小小的那個，你知道│
    │    │                │                  │        跟他們約在很遠的地方喔，他們│
    │    │                │                  │        在樓下看到我就叫我，你知道嗎│
    │    │                │                  │        ？那我就跟他講說，你走開好不│
    │    │                │                  │        好，你們走開好不好，不要跟我│
    │    │                │                  │        講話啦。                    │
    │    │                │                  │莊淑雅：那警察是在那裡等？          │
    │    │                │                  │甲○○：對，他們已經在那邊盯了。    │
    │    │                │                  │        …                          │
    │    │                │                  │莊淑雅：那他們有事嗎？              │
    │    │                │                  │甲○○：然後他們，警察就問他說，你們│
    │    │                │                  │        是要來跟她拿藥的嗎？那個賣鹽│
    │    │                │                  │        酥雞的還點頭，我眼淚馬上掉下│
    │    │                │                  │        來。                        │
    │    │                │                  │        …                          │
    │    │                │                  │莊淑雅：嗯，然後我就跟他講說，你不會│
    │    │                │                  │        打電話給國勝喔，問國勝，問他│
    │    │                │                  │        看看說，喂，是不是拿…看能不│
    │    │                │                  │        能探聽到說，叫他去問大安的看│
    │    │                │                  │        是不是從他們那裡來的，你聽懂│
    │    │                │                  │        否？                        │
    │    │                │                  │甲○○：嗯。                        │
    │    │                │                  │莊淑雅：結果一問之下，就真得是那邊的│
    │    │                │                  │        ，然後他就說，他有認識的，他│
    │    │                │                  │        要去講看看。                │
    │    │                │                  │甲○○：對啊，然後他就去問我說，是誰│
    │    │                │                  │        ？我說我去叫誰啦，他說妳有打│
    │    │                │                  │        電話嗎？我說，怎麼可能，你們│
    │    │                │                  │        又不讓我打電話，你們連電話都│
    │    │                │                  │        不讓我碰耶，然後我說我要打給│
    │    │                │                  │        誰，他說還是妳有認識的？    │
    │    │                │                  │莊淑雅：他這樣問，那個警察這樣問的嗎│
    │    │                │                  │        ？                          │
    │    │                │                  │甲○○：警察啊。                    │
    │    │                │                  │        …                          │
    │    │                │                  │甲○○：他說妳是認識誰喔？什麼，我說│
    │    │                │                  │        我不知道，他說我朋友是有認識│
    │    │                │                  │        的啊。                      │
    │    │                │                  │莊淑雅：那後來是怎麼講說給他錢啊？  │
    │    │                │                  │甲○○：然後結果後來講說，叫他們不要│
    │    │                │                  │        送我販賣，他說我妹妹那件我是│
    │    │                │                  │        好運啦，那這次他們也可以把我│
    │    │                │                  │        寫得不可能再讓我交保的啦，他│
    │    │                │                  │        們說他們也有辦法把我寫成收押│
    │    │                │                  │        啦。                        │
    │    │                │                  │莊淑雅：嗯。                        │
    │    │                │                  │甲○○：對啊，有辦法把我辦這樣子啊。│
    │    │                │                  │        然後就講說什麼…國勝就講說，│
    │    │                │                  │        國勝的意思是說叫他們不要，不│
    │    │                │                  │        要給我起訴販賣就對了，因為我│
    │    │                │                  │        是現行犯啊。                │
    │    │                │                  │莊淑雅：嗯。                        │
    │    │                │                  │甲○○：然後那人又承認啊，就說是我啊│
    │    │                │                  │        ，然後我是現行犯啊，然後他就│
    │    │                │                  │        說，要講條件啊，他就說什麼，│
    │    │                │                  │        看能不能交換條件就對了啦，然│
    │    │                │                  │        後結果他就說叫我看他們能不能│
    │    │                │                  │        用吸食的送我就對了啊，然後他│
    │    │                │                  │        們就講說，用吸食的還不如不要│
    │    │                │                  │        送，這樣講啊。              │
    │    │                │                  │莊淑雅：嗯。                        │
    │    │                │                  │甲○○：然後他們說要紅包啊，十二萬。│
    │    │                │                  │莊淑雅：什麼東西很薄？              │
    │    │                │                  │甲○○：紅包！                      │
    │    │                │                  │莊淑雅：喔！幹！他們還當場跟妳這樣子│
    │    │                │                  │        講喔？                      │
    │    │                │                  │甲○○：沒有，跟國勝，怎麼可能是跟我│
    │    │                │                  │        講啦。                      │
    │    │                │                  │莊淑雅：然後國勝再跟妳講的是不是？  │
    │    │                │                  │甲○○：對，國勝後來再跟我講的。    │
    │    │                │                  │莊淑雅：算是他們讓他帶走，叫他跟妳講│
    │    │                │                  │        說要給他錢就對了？          │
    │    │                │                  │甲○○：對，這樣子好不好，他叫國勝來│
    │    │                │                  │        問我。                      │
    │    │                │                  │莊淑雅：喔，他從那邊問的就對了。    │
    │    │                │                  │甲○○：他們三個在外面講，我一個人在│
    │    │                │                  │        車上。                      │
    │    │                │                  │莊淑雅：唉，算了，花錢消災，遇到這種│
    │    │                │                  │        的。                        │
    │    │                │                  │甲○○：對啊，他們就講說十二萬不錯了│
    │    │                │                  │        啦，一級販賣……            │
    └──┴────────┴─────────┴──────────────────┘
    其內容係甲○○告知莊淑雅其遭警察抓走後，丁○○前來與
    警察溝通，嗣丁○○就帶甲○○回家拿錢乙節，此亦據證人
    甲○○、莊淑雅證述在卷（見原審卷(一)96年5月8日審判筆錄
    第6頁、原審卷(二)96年6月13日審判筆錄第10頁），益彰證人
    甲○○、丁○○證稱：其等以12萬元行賄被告丙○○、乙○○，用以換取釋放甲○○之情節，確為事實。
  (八)證人甲○○於原審審理時，雖否認為警查獲當時伊係販賣海
    洛因予陳玉城，辯稱：是綽號「阿平」之女子叫伊下樓向陳
    玉城拿錢云云。然被告甲○○確有販賣海洛因一包予陳玉城
    ，並向陳玉城收取幾百元代價之事實，業經證人陳玉城、蕭
    金城證述如前，且核與上開編號01之監聽通話紀錄內容相符
    ，已堪認定。甲○○及林書正雖均陳稱：當天甲○○下樓前
    ，尚有綽號「阿平」、「阿財」之一男一女在臺北縣中和市
    ○○路155號2樓屋內，惟其等對於「阿平」及「阿財」之長
    相、特徵、到達上址之目的等情節，供述互有出入，且0000
    000000號行動電話確係甲○○所使用，甲○○之綽號即為「
    嫂子」之事實，另據證人莊淑雅、陳玉城及蕭金城於原審審
    理時證述明確（見原審卷(一)96年5月8日審判筆錄第6頁、第
    18頁、第19頁、第25頁），堪認甲○○確係接獲陳玉城之來
    電後，相約在臺北縣中和市○○路與安邦街口附近之全家便
    利商店前交付海洛因，因此當場遭被告丙○○、乙○○查獲
    無訛。甲○○所辯上情，洵屬為己卸責之詞，要難採信。
  (九)被告丙○○、乙○○雖辯稱：當時在甲○○身上及其住處均
    未查獲任何違禁物，故甲○○並非現行犯，亦非依法逮捕之
    人，縱未將甲○○帶回警局而係交由丁○○帶走，亦非縱放
    人犯云云。然查：甲○○確係販賣海洛因之現行犯，且被告
    丙○○、乙○○亦當場將其逮捕，欲解送回和平東路派出所
    乙節，業據本院審認如前。證人甲○○復證稱：「（警察是
    抓妳，或是請妳回家？）一開始是抓著我的手，並搭著我的
    肩帶我回警車，講了一下子的話，之後他們叫我走前面，他
    們走後面帶我回家。」、「（妳是否從來都不覺得被逮捕？
    ）我一直覺得我被逮捕。」等語明確（見原審卷同上期日審
    判筆錄第12頁），證人吳榮宗亦證述：「（95年1月4日下午
    ，在臺北縣中和市○○路的住處有多少人在現場？）我當時
    在睡覺，我不清楚。」、「（你睡醒後，家裡有無發生何事
    ？）有警察帶甲○○回來，有幾位警察，我現在不記得了。
    警察帶甲○○進她的房間，我沒有跟進去。」、「（當天甲○○與警察進來之後有無發生何事？）警察又把甲○○帶走
    。」、「（甲○○被警察帶走的情況，你有無看到？）有。
    」、「（你有無問警察或甲○○發生何事？）甲○○說她在
    樓下被警察抓。」等情（見原審卷(一)96年5月8日第10頁、第
    11頁、第14頁），足見甲○○在被告丙○○、乙○○將之交
    由丁○○帶走之前，皆屬遭警員逮捕、解送之過程，此不因
    被告丙○○、乙○○未對甲○○上手銬而異其認定，蓋逮捕
    並不以對被告施以手銬、腳鐐等刑具束縛為必要，此觀諸刑
    事訴訟法第89條：「執行拘提或逮捕，應注意被告之身體及
    名譽。」，及第90條：「被告抗拒拘提、逮捕或脫逃者，得
    用強制力拘提或逮捕之。但不得逾必要之程度」等規定，即
    甚明確。況以被告丙○○、乙○○二人之通常男子氣力，無
    須對女子施以任何強制力，即得以順利逮捕、解送，並無違
    常情事理，故被告丙○○、乙○○辯稱：甲○○並非依法逮
    捕之人，其等並未縱放人犯云云，洵屬卸責之詞，無足可採
    。
  (十)被告丙○○、乙○○另辯稱：本案是丁○○為求卸責，故意
    誣攀其等二人，實際上是丁○○向甲○○詐騙12萬元後予以
    侵吞云云。然查：證人丁○○於原審審理時，雖曾一度證稱
    ：伊騙甲○○要拿12萬元給伊疏通警員，實際上是伊把這筆
    錢拿走，沒有交給丙○○、乙○○，因為當時伊外婆過世，
    需要錢云云。惟上開證詞核與其先前在調查局詢問時之陳述
    （按被告以外之人於審判外之言詞或書面陳述，雖不得以之
    直接作為認定犯罪事實與否之證據，但參酌現行刑事訴訟法
    第166條之1第2項、第3項第6款，第166條之2之規定及行反
    詰問時，容許以陳述人先前不一致之陳述作為彈劾證據之法
    理，非不得以之作為彈劾證據，用來爭執被告、證人、鑑定
    人陳述之證明力，最高法院94年台上字第6732號判決、94年
    台上字第6881號判決要旨參照。丁○○於調查局詢問時所為
    之陳述，雖無證據能力，惟揆諸上開判決意旨，丁○○於調
    查局詢問時所為之陳述，仍可作為其陳述不一致之彈劾證據
    ，用來爭執丁○○嗣後陳述之證明力，附此敘明）及檢訊中
    之證詞（丁○○於檢訊中之證詞，有證據能力，已如前述）
    ，均陳稱：甲○○將12萬交予伊後，伊即聯絡被告丙○○，
    約定於臺北縣中和市四面佛附近見面，並將12萬元交給被告
    丙○○及乙○○等語（見95年度他字第2413號偵查卷第88頁
    背面至第89頁、第100頁）不同，亦與證人甲○○、林書正
    、莊淑雅於原審所證稱之情節，均不相符。且於該日審理程
    序進行中，證人丁○○嗣即表示：「（丙○○、乙○○的家
    人在場，你是否感覺有壓力，無法據實陳述？）是的。」等
    語，經審判長諭知被告丙○○、乙○○之家人暫退庭，並再
    次告知具結義務及偽證之法律效果後，始證稱如前揭(六)所載
    之情節，另證稱：「（為何你剛剛表示你外婆過世你需要錢
    ？）我剛剛亂講的，不知道為何會想到這個理由，我為了這
    件事已經瘦了20公斤。」、「（為何你剛剛作證說沒有拿錢
    給警察？）我真的壓力很大，因為本案的毒販及警察都是我
    的好朋友。」等語，足認證人丁○○證稱：伊確實以12萬元
    行賄被告丙○○、乙○○，用以換取其等釋放甲○○之情節
    ，核與其先前證述之內容相符，亦與證人甲○○、林書正、
    莊淑雅證稱之情節及通訊監察之通話紀錄內容相互吻合，且
    無瑕疵可指，確為真實可採；其於原審審理時證稱：是伊訛
    騙甲○○12萬元云云，洵屬在壓力之下迴護被告丙○○、乙○○之虛詞，無足憑信。再者，本案查獲經過乃士林地方法
    院檢察署檢察官偵辦他案時，對甲○○使用之0000000000號
    行動電話實施通訊監察而無意中發覺，並非丁○○或甲○○
    自行向檢警單位告發而查獲，且丁○○對於自己行賄犯行均
    能供述明確，絲毫未見隱匿，益徵丁○○並無為卸己責而任
    意杜撰之情況。又證人丁○○證稱：交付賄款時是丙○○開
    車，乙○○坐後座之情節，固不無將被告丙○○當作司機之
    意涵而有違一般乘車時應注意之禮儀，惟日常生活中，或因
    不知、不及注意，或因另有考量，而如此乘坐，並非少見，
    不能執此即逕認證人丁○○之證詞有何瑕疵可指。故被告丙○○、乙○○辯稱：依禮儀被告乙○○不可能坐在後座，而
    把被告丙○○當作司機，可見證人丁○○所言不實云云，亦
    無可採。
  (十一)又被告乙○○暨其選任辯護人聲請詰問共同被告丙○○，而
    被告丙○○於本院以證人身分具結後，接受被告乙○○之辯
    護人、檢察官交互詰問，證稱：「（95年1月4日，在金華公
    園附近的公園，你當天有無見到丁○○？）有。」「（當天
    你有無與丁○○談話？）有。」「（談話內容？）我記得他
    問我有無抓到何證據，甲○○何原因被帶走，我告訴他我請
    甲○○配合，我沒有查到他任何東西，現場我是跟他講這些
    而已，還有因當時春安演習快到了，我請他幫忙提供一些線
    索。」「（你在與丁○○談話時，乙○○有無聽到你的談話
    ？）我記得乙○○是在車上，跟甲○○在套話，而我在車外
    面。」「（那麼乙○○是否可以聽到你們在講什麼？車門是
    關著嗎？）車門是關著。所以應該聽不到。」「（車子離你
    們談話的距離有多遠？）大概4、5公尺。」「（你在案發時
    平常所使用的手機電話號碼幾號？）0961，‥忘記了。」「
    （是否0000000000？）時間太久，忘了。」「（你現在還記
    不記得當時丁○○所使用的手機電話號碼？）大概也是0916
    還是0961，我有看那個譯文，譯文那個電話就是他的電話。
    」「（是否0000000000？）對，應該就是這支。」「（案發
    當天晚上，你們有無用你的手機與丁○○的手機聯絡？）我
    記得他打電話給我，我載甲○○在車上要回我們派出所時，
    在半路到金華公園時，他有打一通電話給我，就這通而已，
    時間應該約18時左右。」「（在這通電話之後，當天還有無
    電話聯絡過？）我記得都沒有。」「（當天晚上你還有無去
    找過丁○○？）我是下班時順道過去而已，因我岳父岳母就
    住在中和中興街，就在那個附近而已，我知道他的攤位，他
    有告訴我，我見到他時他在中和景安捷運站旁，靠近景平路
    ，他在那邊擺賣燈飾。」「（你下班時，那個時間點是幾點
    ？）晚上12點左右下班。」「（到那邊大概幾點？）晚上的
    話，騎機車是比較快，大約也是晚上12點左右。」「（是騎
    機車去？）對，我上、下班都是騎機車。」「（你那時是你
    一個人去還是你和別人？）我一個人。」「（乙○○後來有
    無去這個地方找你？）沒有，我們下班都是各走各的。」「
    （甲○○，你為何會讓丁○○帶走，是誰決定的？）是我決
    定的。」「（為何讓丁○○帶走？）因我是請他跟我配合，
    現場有幾個疑點，我要問他問清楚，在現場我們去盤查他時
    ，有部車是黑色的，我要攔他跟他盤查時，他就往安邦街開
    的很快，就離開現場，我問他為何這樣，這部車為何不跟我
    配合。還有一點，他說要回去拿衣服、證件時，在他家樓上
    ，我們請他開門，他也不開門，從後窗跳走，我有聽到開窗
    戶的聲音。」「（為何讓丁○○帶走甲○○？）因我沒有查
    到東西，他又跟丁○○有認識，我想說把面子賣給丁○○，
    我是在猜想他可能會把一些線索告訴丁○○。」「（你要賣
    面子給丁○○，是否因丁○○是你的線民？）對。」「（你
    決定讓丁○○帶走，乙○○有無建議或他根本沒有說話餘地
    ？）我是跟他說沒有查到什麼東西，且他現場又否認，只有
    陳玉城一個承認。」云云（見本院卷(二)第5頁至第8頁背面）
    ，證述：95年1月4日當天，渠與丁○○在公園見面時，渠一
    人下車告訴丁○○沒有查到甲○○任何東西，當時被告乙○○在車上，無法聽到渠與丁○○之談話，而因為沒有查到任
    何東西，所以讓丁○○把甲○○帶走等情。然查：甲○○確
    係販賣毒品海洛因之現行犯，且被告丙○○、乙○○亦當場
    將其逮捕，欲解送回和平東路派出所乙節，業據本院審認如
    前。又甲○○透過丁○○行賄被告丙○○、乙○○，以換取
    其等之釋放等情，業據丁○○、甲○○、莊淑雅、吳榮宗證
    述明確，並核與上開編號02之0000000000號通訊監察譯文內
    容相互吻合，堪以認定，已如前述。被告丙○○於本院所稱
    因為並無查到甲○○任何東西，所以讓丁○○把甲○○帶走
    云云，顯係為己卸責之詞，並不足採。另證人丁○○於原審
    96 年6月13日審理時，具結後，經檢察官、辯護人交互詰問
    ，證稱：「（95年1月4日傍晚是否有與丙○○見面？）有。
    在臺北市○○街附近。因為是林書正打電話給我，說甲○○
    被抓，問我認不認識抓甲○○的警員，我因此打電話給很多
    警察，最後打電話給丙○○才問到，我問丙○○有無抓到甲○○，他問我怎麼知道的，我說我是幫忙問問看。我就約丙○○在臺北市○○街見面。」、「（丙○○如何回答？）我
    請丙○○等我一下，他有答應，後來我們就有碰面。我抵達
    約定地點時，與丙○○、乙○○碰面，當時他們二人都站在
    馬路上，我有向他們詢問甲○○的情形，其中有一人回答說
    販毒，說抓到毒品，我說甲○○是我的朋友，不要為難她，
    警察說甲○○很怕，他們沒有為難甲○○，然後我跟警員說
    希望他們能夠放甲○○，他們說好，我就帶走甲○○。我當
    時是對著二位警員講的。」等語（見原審卷(二)96年6月13日
    審判筆錄），證述：95年1月4日傍晚伊與被告丙○○、乙○○二人談商帶走甲○○之事（已如前述），核與甲○○於原
    審96年6月13日審理時，具結後，經檢察官、辯護人交互詰
    問，證稱：被告丙○○、乙○○於伊住家搜索後，伊隨著被
    告二人上警車，警車上只有被告這二位警員，警車開到台北
    市某個地方，伊一個人在車上，被告二人都下車與丁○○談
    話等語（見原審卷第14頁至第15頁）相符，可認95年1月4日
    當天，被告丙○○、乙○○均有下車，與丁○○談話一事甚
    明。被告丙○○於本院以證人身分所稱：當時乙○○在車上
    ，應該沒有聽到渠與丁○○之談話云云，顯係迴護被告乙○○之詞，亦不足採。
  (十二)另被告乙○○之辯護人聲請調閱95年1月4日、1月5日臺北市
    警察局大安分局和平東路派出所之員警出入登記簿，以證明
    95年1月4日晚上11時許，被告丙○○尚未退勤，不可能向丁○○取款等情。經本院函請臺北市政府警察局大安分局調閱
    95年1月4日、1月5日臺北市警察局大安分局和平東路派出所
    之員警出入登記簿，臺北市政府警察局大安分局函覆：該登
    記簿業由法務部調查局北部地區機動工作組於95年12月26日
    扣押在案，有臺北市政府警察局大安分局96年11月7日北市
    警安分督字第09634703500號函可稽（見本院卷(一)第157頁）
    ，再由本院請原審法院補送本件扣案證物，經當庭提示扣案
    之員警出入登記簿1冊（見本院卷(二)第42頁背面），依此，
    可知被告丙○○、乙○○於95年1月4日22時40分移送陳玉城
    至大安分局，1月5日凌晨零時再次返回大安分局等情（影印
    本見本院卷(二)第66頁、第67頁）。然在95年1月4日22時40
    分至95年1月5日凌晨零時之一個小時多之時間內，被告丙○○、乙○○仍有向丁○○取款之可能，且此項員警出入登記
    簿之記載，正與上揭認定被告丙○○、乙○○於當日晚間11
    時許，由被告丙○○開車，搭載被告乙○○前往臺北縣中和
    市四面佛附近之丁○○攤位前，丁○○進入車內，將上開12
    萬元交給被告乙○○之事實，在時間上完全吻合。故上揭員
    警出入登記簿之記載，並不能作為被告丙○○、乙○○有利
    之認定，併予敘明。
  (十三)綜上所述，本案事證明確，被告丙○○、乙○○之犯行均堪
    予認定。
二、論罪科刑：
  (一)查被告丙○○、乙○○行為後，刑法部分條文業經修正公布
    ，並均於95年7月1日施行。修正後刑法第2條第1項規定：「
    行為後法律有變更者，適用行為時之法律。但行為後之法律
    有利於行為人者，適用最有利於行為人之法律。」，此係規
    範行為後法律變更所生新舊法律比較適用之準據法，於修正
    刑法施行後，應適用修正後刑法第2條第1項規定之「從舊從
    輕」之原則為比較。又行為後法律有變更，依刑法第2條第1
    項之規定為新、舊法之比較時，應就罪刑有關之一切情形，
    比較其全部結果，而整體適用新法或舊法（參照最高法院95
    年第8次刑事庭會議決議）。至褫奪公權、沒收等從刑，因
    附屬於主刑，自應依主刑所適用之法律宣告之（參照最高法
    院95年第8次刑事庭會議決議，最高法院97年度台上字第417
    號、第1368號判決）。另修正後之刑法刪除第55條關於牽連
    犯之規定，此刪除雖非犯罪構成要件之變更，但顯已影響行
    為人刑罰之法律效果，自屬法律有變更。本件被告丙○○、
    乙○○所犯縱放人犯及違背職務收受賄賂罪（詳如後述）具
    有牽連犯之關係，依行為時即修正前之規定，應從一重之罪
    處斷；依修正後之刑法既已刪除牽連犯之規定，則所犯上述
    各罪應依數罪併罰之規定分論併罰。依新法第2條第1項之規
    定，比較新、舊法結果，仍應適用較有利於被告之行為時法
    律即舊法論以牽連犯（最高法院95年第8次刑事庭會議決議
    參照）。又刑法第28條原規定：「二人以上共同『實施』犯
    罪之行為者，皆為正犯。」新法修正為：「二人以上共同『
    實行』犯罪之行為者，皆為正犯。」將舊法之「實施」修正
    為「實行」。原「實施」之概念，包含陰謀、預備、著手及
    實行等階段之行為，修正後僅共同實行犯罪行為始成立共同
    正犯。是新法共同正犯之範圍已有限縮，排除陰謀犯、預備
    犯之共同正犯。新舊法就共同正犯之範圍既因此而有變動，
    自屬犯罪後法律有變更，而非僅屬純文字修正，應有新舊法
    比較適用之問題（最高法院96年度台上字第1323號判決、臺
    灣高等法院暨所屬法院96年11月28日法律座談會刑事類提案
    第1號研討結果參照）。本件被告等係基於共同犯罪之意思
    而參與犯罪構成要件行為之犯罪，不論新法、舊法，均構成
    共同正犯，上述刑法第28條之修正內容，對本件被告等並無
    有利或不利之影響（參照最高法院95年度台上字第5589號判
    決意旨），依刑法第2條第1項前段之規定，應適用行為時即
    修正前刑法第28條規定（參照最高法院96年台上字第6427號
    判決意旨）。另修正前刑法第37條第2項規定：「宣告六個
    月以上有期徒刑，依犯罪之性質認為有褫奪公權之必要者，
    宣告褫奪公權一年以上十年以下。」修正後刑法第37條第2
    項則規定：「宣告一年以上有期徒刑，依犯罪之性質認為有
    褫奪公權之必要者，宣告一年以上十年以下褫奪公權。」，
    自屬法律有變更，應為新舊法比較（參照最高法院96年台上
    字第5275號、97年台上字第1236號、第1368號判決意旨）。
    惟按從刑附屬於主刑，除法律有特別規定者外，依主刑所適
    用之法律（最高法院95年第8次刑庭會議決議參照），褫奪
    公權為從刑之一種，則應依主刑所適用之法律（在本件即適
    用現行刑法）。再者，被告丙○○、乙○○行為後，貪污治
    罪條例第2條之規定，於95年5月30日修正施行，修正後將該
    條例之適用主體由原先之「依據法令從事公務之人員」及「
    其受公務機關委託承辦公務之人」，修正為「公務員」，惟
    被告丙○○、乙○○二人身為警察人員，無論依修正前或修
    正後之規定，均有貪污治罪條例之適用，不生「有利或不利
    」之情況，貪污治罪條例就本件被告丙○○、乙○○而言，
    不生新舊法比較之問題（參照最高法院95年度台上字第5589
    號判決意旨），併予敘明。
  (二)核被告丙○○、乙○○二人所為，均係犯刑法第163條第1項
    之縱放人犯罪，及貪污治罪條例第4條第1項第5款之對於違
    背職務之行為收受賄賂罪。被告丙○○、乙○○就上開縱放
    人犯及違背職務收受賄賂罪，有犯意聯絡及行為分擔，屬共
    同正犯。被告丙○○、乙○○所犯之縱放人犯及違背職務收
    受賄賂罪二罪間，有方法結果之牽連關係，應依行為時即修
    正前刑法第55條規定，從一重之違背職務收受賄賂罪處斷。
    被告丙○○、乙○○均係具有調查職務之警察人員，其等違
    背職務收受賄賂，皆應依貪污治罪條例第7條之規定，除法
    定本刑為無期徒刑部分不得加重外，加重其刑。起訴書雖記
    載被告丙○○、乙○○搜索甲○○位於臺北縣中和市○○路
    155號2樓之住處時，扣得海洛因2包，惟此部分無非以甲○○於偵查中之證詞，為其論述之唯一依據，尚乏其他證據足
    以參核印證；證人甲○○於原審審理時，復證稱：實際上被
    告丙○○、乙○○扣得之物係葡萄糖粉，這是伊獲釋後「阿
    平」告訴伊的等語（見原審卷(二)96年6月13日審判筆錄第8頁
    ），本院又查無其他積極證據足認被告丙○○、乙○○曾於
    上址扣得海洛因2包，則起訴書此部分之記載，尚非有據，
    應予更正。
三、原審以被告丙○○、乙○○所犯事證明確，予以論罪科刑，
    固非無見。惟查：刑法第37條有關褫奪公權之規定，於94年
    2月2日修正公布、95年7月1日施行，原判決未說明上述法律
    之修正對被告是否發生有利或不利之情形，以及該部分有無
    新舊法比較適用問題，即逕對被告諭知褫奪公權，難謂無判
    決理由不備之違法（參照最高法院96年台上字第5275號、97
    年台上字第1236號、第1368號判決意旨）。被告丙○○、乙○○上訴意旨均仍執前詞，否認犯罪。然本件被告丙○○、
    乙○○基於收受賄賂及縱放人犯之犯意聯絡，而共同違背職
    務，釋放其等依法逮捕之甲○○之犯行，事證明確，堪以認
    定，均已如前述。被告丙○○、乙○○上訴意旨，均無理由
    。惟原判決既有上開可議之處，自應由本院予以撤銷改判。
    爰審酌被告丙○○、乙○○身為警察人員，依法負有調查犯
    罪職務，竟不知奉公守法，廉潔自取，反於收受賄賂後縱放
    人犯，有害犯罪之偵緝及治安之維護，復虛詞掩飾犯罪，惟
    收受之賄賂金額非高等一切情狀，分別量處如主文第二項所
    示之刑。另按貪污治罪條例第17條規定，犯該條例之罪經宣
    告有期徒刑以上之刑者，應宣告褫奪公權，此為刑法第37條
    第2項之特別規定，應優先適用，至宣告褫奪公權之期間，
    該條例並無特別規定，本件自應依貪污治罪條例第17條及刑
    法第37條第2項之規定，宣告褫奪公權。又被告丙○○、乙○○犯罪時間雖在96年4月24日之前，然其等所犯罪名及刑
    度核屬中華民國96年罪犯減刑條例條例第3條第1項第1款規
    定不得減刑之範疇，自不得減刑，併此敘明。
四、末按共同正犯應對所參與之全部事實負責，共犯貪污所得財
    物之追繳，係採共犯連帶說，其應追繳沒收者，亦應就其總
    額諭知連帶追繳沒收（參照最高法院93年度台上字第2231號
    及90年度台上字第7256號判決）。被告丙○○、乙○○共同
    收受之賄賂12萬元，應依貪污治罪條例第10條第1項規定連
    帶追繳沒收，如全部或一部無法追繳，應以其等財產抵償。
據上論斷，應依刑事訴訟法第369條第1項前段、第364條、第299
條第1項前段，貪污治罪條例第2條、第4條第1項第5款、第7條、
第17條、第10條第1項、第2項，刑法第11條前段、第2條第1項前
段、第163條第1項、第37條第2項，行為時即修正前刑法第28條
、第55條，判決如主文。
本案經檢察官周誠南到庭執行職務。
中    華    民    國    97    年    7     月    31    日
                    刑事第四庭審判長法  官  沈宜生
                                    法  官  周煙平
                                    法  官  鄭水銓
以上正本證明與原本無異。
如不服本判決，應於收受送達後十日內向本院提出上訴書狀，其
未敘述上訴之理由者並得於提起上訴後十日內向本院補提理由書
（均須按他造當事人之人數附繕本）。
                                    書記官  陳雅加
中    華    民    國    97    年    7     月    31    日
附錄：本案論罪科刑法條全文
貪污治罪條例第4條第1項第5款
有下列行為之一者，處無期徒刑或十年以上有期徒刑，得併科新
台幣一億元以下罰金：
五  對於違背職務之行為，要求、期約或收受賄賂或其他不正利
    益者。
刑法第163條第1項
公務員縱放職務上依法逮捕拘禁之人或便利其脫逃者，處一年以
上七年以下有期徒刑。


司法院資訊處製作；財團法人民間司法改革基金會備份。
